臺灣板橋地方法院刑事判決　　　　　　 95年度訴緝字第282號
公　訴　人　臺灣板橋地方法院檢察署檢察官
被　　　告　甲○○
指定辯護人　本院公設辯護人　乙○○
上列被告因強盜等案件，經檢察官提起公訴（94年度偵字第19792
號），本院判決如下：
    主  文
甲○○共同連續意圖為自己不法之所有，攜帶兇器，以脅迫，至
使不能抗拒，而取他人之物，處有期徒刑玖年，扣案之武士刀壹
把、鴨舌帽壹頂及口罩貳只均沒收。
    事  實
一、甲○○與姓名年籍不詳，綽號「金毛」之成年男子，共同基
    於意圖為自己不法所有之竊盜犯意及強盜概括犯意，先由「
    金毛」於民國 (下同)94 年11月10日22時許，在臺北縣泰山
    鄉○○路○ 段373 巷6 號，竊取丙○○所有車號GZO-391 號
    機車後，甲○○及「金毛」二人隨即以上開竊取之機車為工
    具，連續於：
  (一)94年11月11日2 時許，騎乘上開機車至臺北縣林口鄉○○路
    ○ 段587 號之統一超商前，頭戴鴨舌帽、口戴口罩，由甲○
    ○手持「金毛」所有未經許可，經中央主管機關公告查禁之
    武士刀乙支，再一同進入該店內，由甲○○先將上開武士刀
    拉出刀鞘，向超商店員曾浩瀚脅稱「搶劫」，「金毛」則喝
    令曾浩瀚將收銀機打開，至使曾浩瀚不能抗拒，再由甲○○
    、「金毛」動手搜括取得現金新臺幣 (下同)1000 元及2 包
    香煙後逃逸。
  (二)同日2 時30分許，至臺北縣新莊市○○路○ 段664 號之統一
    超商前，以上開同一手法，至使店員戊○○不能抗拒，再由
    甲○○、「金毛」搜括取得現金2200元後逃逸。
  (三)同日3 時30分許，至臺北縣五股鄉○○路100 號之7 之全家
    便利商店，以上開同一手法，至使丁○○不能抗拒，再由甲
    ○○、「金毛」搜括取得9200元。嗣於甲○○、「金毛」2
    人欲離去上開現場之際，為巡邏經過上開現場之警員逮捕（
    按「金毛」其人則趁隙逃逸），而查悉上情，並扣得上開機
    車（業據丙○○領回）、武士刀乙支及甲○○所有之鴨舌帽
    乙頂及咖啡色、黑色口罩各乙只。
二、案經臺北縣政府警察局蘆洲分局報請臺灣板橋地方法院檢察
    署檢察官提起公訴。
    理  由
一、訊據被告甲○○坦承上開犯罪事實不諱，核與證人丙○○、
    曾浩瀚、戊○○、丁○○4 人於警詢中證述之情節相符，復
    有上開機車之贓物認領保管單乙紙、監視錄影帶翻拍照片及
    現場照片計22張、扣案之上開武士刀乙把、鴨舌帽子一頂及
    口罩２只，附卷可稽，且扣案之上開武士刀乙把，經送請臺
    北縣政府警察局鑑驗之結果，亦認確屬公告查禁之刀械武士
    刀，此有該局94年12月14日北縣警保字第0940173860號函及
    其鑑驗照片乙紙可佐。被告上開犯行罪證明確，堪予認定，
    應予論罪科刑
二、嗣於被告二人行為後，刑法第33條第5 款關於罰金刑之規定
    、第56條關於連續犯之規定、第55條後段關於牽連犯之規定
    ，均已於94年2 月2 日修正公布，並自95年7 月1 日施行；
    另刑法施行法已於95年6 月14日增訂該法第1 條之1 規定，
    亦同自95年7 月1 日施行，其將刑法分則所定罰金之貨幣單
    位均改為新台幣，並分別提高為3 倍或30倍。按同於95年7
    月1 日修正施行之刑法第2 條規定，乃係關於新舊法比較適
    用之準據法，其本身無關行為可罰性要件之變更，故於95年
    7 月1 日前揭法律修正施行後，如有涉及比較新舊法之問題
    ，即應逕依修正後刑法第2 條第1 項規定，為「從舊從輕」
    之比較（參見最高法院95年度第8 次刑事庭會議決議意旨）
    。茲分述如下：
  1.刑法分則編各罪所定罰金之貨幣單位原為銀元，且依修正前
    刑法第33條第5 款規定，罰金刑為1 銀元以上，而有關罰金
    倍數之調整及銀元與新台幣之折算標準，則定有「罰金罰鍰
    提高標準條例」及「現行法規所定貨幣單位折算新台幣條例
    」，除罰金以1 銀元折算3 元新台幣外，並將72年6 月26日
    以前修正之刑法部分條文罰金數額提高10倍，其後修正者則
    不再提高倍數；嗣修正後刑法第33條第5 款則將罰金刑提高
    為新台幣1 千元以上，並以百元計算之，且因刑法第33條第
    5 款所定罰金貨幣單位既已改為新台幣，刑法分則編各罪所
    定罰金之貨幣單位亦應配合修正為新台幣，且考量刑法修正
    施行後，不再適用「現行法規所定貨幣單位折算新台幣條例
    」，為使刑法分則編各罪所定罰金之最高數額與刑法修正前
    趨於一致，爰增訂刑法施行法第1 條之1 規定，將刑法分則
    編各罪所定罰金之貨幣單位均改為新台幣，並將72年6 月26
    日以前修正之刑法部分條文罰金數額提高為30倍，其後修正
    者則提高為3 倍。是以刑法分則編各罪所定罰金刑之最高數
    額，於上開規定修正後仍屬一致，並無不同；但其罰金刑之
    最低數額，則比修正前提高，從而自以修正前之規定較為有
    利。
  2.修正後刑法第56條規定，業已刪除連續犯之規定。故連續數
    行為而犯同一罪名，依修正前刑法第56條規定，為連續犯，
    應以一罪論，僅得加重其刑；但依修正後規定，則已無連續
    犯可資適用，即應將各次犯行以數罪併合處罰。是以適用修
    正前關於連續犯之規定，自係較為有利。
  3.修正後刑法第55條規定，業已廢除牽連犯之規定。故犯一罪
    而其方法或結果之行為犯他罪名者，依修正前刑法第55條後
    段規定，認屬牽連犯，應從一重處斷；但依修正後刑法第55
    條規定，則已無牽連犯可資適用，即應將各該犯行以數罪併
    合處罰。是以適用修正前關於牽連犯之規定，自係較為有利
    。
  4.故經綜合比較新舊法結果，應以舊法對被告較為有利，自應
    依刑法第2 條第1 項前段之規定，整體適用行為時之修正前
    刑法有關罰金刑、連續犯及牽連犯等規定，合先敘明。
三、核被告所為，係犯刑法第320 條第1 項之竊盜罪、第330 條
    第1 項、第321 條第1 項第3 款之意圖為自己不法之所有，
    攜帶兇器，以脅迫，致使不能抗拒而取他人之物罪及槍砲彈
    藥刀械管制條例第15條第1 款、第2 款之未經許可，於夜間
    ，公眾得出入之場所攜帶刀械罪。被告就所犯上開3 罪與「
    金毛」間均有犯意聯絡、行為分擔，均應論以共同正犯。又
    被告先後3 次加重強盜犯行，時間緊接，所犯係構成要件相
    同之罪名，顯係基於同一之概括犯意反覆為之，為連續犯，
    應依修正前刑法第56條之規定，論以一罪，並加重其刑。再
    被告就所犯竊盜罪、加重強盜罪及未經許可攜帶刀械罪三罪
    之間，均有方法結果之牽連關係，應依修正前刑法第55條，
    從一重之加重強盜罪處斷。爰審酌被告值壯年，不思依循正
    軌賺取財物，造成被害人之財物受損及嚴重敗壞社會治安，
    惟被告犯後已能坦承犯行，且並未傷人及被告犯罪後之態度
    等一切情狀，量處如主文所示之刑。
三、武士刀為槍砲彈藥刀械管制條例第4 條第1 項第3 款所定公
    告查禁之刀械，未經許可不得持有、轉讓及販賣，故本件扣
    案之上開武士刀一把，乃屬違禁物，應依修正前刑法第38條
    第1 項第1 款規定宣告沒收。另扣案之上開鴨舌帽乙頂及口
    罩2 只，均屬被告所有，業據被告供述在卷，且為其供上開
    犯罪所用之物，應依修正前刑法第38條第1 項第2 款，併宣
    告沒收之 (按：刑法第38條關於沒收之規定亦於95年7 月1
    日修正施行，惟因沒收係屬從刑，應隨同主刑適用同一準據
    法，而前揭比較新舊法結果，既適用刑法修正前之規定，有
    關沒收之規定，自應適用修正前刑法第38條規定）。
據上論斷，應依刑事訴訟法第299 條第1 項前段、槍砲彈藥刀械
管制條例第15條第1 項第1 款、第2 款，刑法第2 條第1 項前段
、第11條前段、第28條、修正前第56條、刑法第320 條第1 項、
第330 條第1 項、第321 條第1 項第3 款、修正前刑法第55條、
修正前第38條第1 項第1 款、第2 款，罰金罰鍰提高標準條例第
1 條前段，判決如主文。
本案經檢察官楊展更到庭執行職務
中　　華　　民　　國　　96　　年　　3 　　月　　1　　日
　　　　　刑事第十三庭  審判長法　官　 戴  嘉  清
                              法  官   陳  信  旗
                              法  官   林  晏  鵬
以上正本證明與原本無異。
如不服本判決，應於判決送達後10日內，向本院提出上訴狀。
　　　　　　　　　　　　　　　書記官　 陳  映  孜
中　　華　　民　　國　　96　　年　　3 　　月　　1　　日
附錄法條：槍砲彈藥刀械管制條例第15條、刑法第320 條、第33
          0條
槍砲彈藥刀械管制條例第15條
未經許可攜帶刀械而有下列情形之一者，處 2 年以下有期徒刑：
一  於夜間犯之者。
二  於車站、埠頭、航空站、公共場所或公眾得出入之場所犯之
者。
三  結夥犯之者。
中華民國刑法第320條
（普通竊盜罪、竊佔罪）
意圖為自己或第三人不法之所有，而竊取他人之動產者，為竊盜
罪，處 5 年以下有期徒刑、拘役或 5 百元以下罰金。
意圖為自己或第三人不法之利益，而竊佔他人之不動產者，依前
項之規定處斷。
前二項之未遂犯罰之。
中華民國刑法第330條
（加重強盜罪）
犯強盜罪而有第 321 條第 1 項各款情形之一者，處 7 年以上有
期徒刑。
前項之未遂犯罰之。
